【裁判字號】    88,易,3789
【裁判日期】    890315
【裁判案由】    詐欺
【裁判全文】
臺灣臺中地方法院刑事判決                        八十八年度易字第三七八九號
    公  訴  人  臺灣臺中地方法院檢察署檢察官
    被      告  甲○○
右列被告因詐欺案件，經檢察官提起公訴（八十八年度偵字第二００四七號），本院
判決如左：
    主  文
甲○○意圖為自己不法之所有，以詐術使人將本人之物交付，累犯，處罰金壹萬元，
如易服勞役，以參佰元折算壹日。
    事  實
一、甲○○前於民國八十四年間因違反麻醉藥品管理條例案件，經本院判處有期徒刑
    三月確定，甫於八十七年一月二十一日執行完畢，竟仍不知悔改，復意圖為自己
    不法之所有，明知自己無支付能力，仍於八十七年十二月二十日，在台中市某地
    向乙○○聲稱其急需以車接送小孩上下學為由，而向乙○○購買一九九八年式日
    產廠牌之車牌號碼為Ｅ三─四一八五號自小客車乙部，並佯稱允諾承受乙○○先
    前以該車向奇異資融股份有限公司（以下稱奇異公司）辦理貸款尚未償還之金額
    ，由甲○○每月以乙○○名義繼續繳納新台幣（下同）一萬七千六百元外，並誆
    稱願代為清償乙○○以該車典當而向當舖所借之五萬元債務，使乙○○不疑有詐
    ，因此陷於錯誤，遂與甲○○簽定車輛讓渡書，並於當日將該自小客車交付予甲
    ○○使用。詎甲○○取得該車後，不僅未交付五萬元予當舖或乙○○，且於繳交
    八十七年十二月份及八十八年一月份之二期分期付款後，即拒不繼續繳納，經奇
    異公司向乙○○催討後，乙○○轉告甲○○繳款，甲○○聲稱無錢繳納，乙○○
    不得已只好代甲○○繳納另三期之分期付款，並於八十八年三月二十六日再與甲
    ○○簽訂車輛買賣契約書，約定甲○○應於八十八年五月三十日前給付乙○○十
    五萬元（包括甲○○先前向乙○○借款三萬餘元、乙○○向當舖所借之五萬元、
    乙○○代甲○○向奇異公司繳交三期之分期付款五萬二千八百元及簽約當天乙○
    ○借予甲○○一萬餘元，共計十五萬元）。不料甲○○屆期仍拒不付款，且避不
    見面，亦未繼續繳納分期付款，致該自小客車於八十八年六月間為奇異公司取回
    追償，乙○○始知受騙。
二、案經被害人乙○○訴由臺灣臺中地方法院檢察署檢察官偵查起訴。
    理  由
一、訊據被告甲○○固坦承曾向被害人乙○○購買上開自小客車乙部之事實，惟矢口
    否認有何詐欺之犯行，辯稱：伊於交車後半個月內有依約交付五萬元給乙○○之
    夫游大永，且伊於買車時確實有資力購買該車，嗣後因伊先生在外負債而向伊借
    錢還債，伊始無法按期繳納本件汽車貸款，並無存心詐騙之意云云。惟查右揭事
    實，業據被害人乙○○於偵、審中指述綦詳，復有讓渡書、車輛買賣契約書及催
    討欠款之存證信函等影本各乙份在卷足稽。再查證人游大永於本院審理時到庭證
    稱：該車向當舖典當五萬元，伊向被告說由她直接向當舖償還五萬元，但後來被
    告一直未清償該款，所以伊只好拿五萬元去償還當舖，被告自始至終並未交付五
    萬元給伊等語，且被告又無法提出任何足以證明其業已給付五萬元之證據以供本
    院調查，是被告空言辯稱伊於交車後半個月內有依約交付五萬元給游大永云云，
    殊難採信。又被告固提出其所有之華信商業銀行活期儲蓄存款存摺影本一份，欲
    證明其於購車時尚有資力，然查被告於八十七年十二月二十日購買該部自小客車
    當時，其上開存摺內僅存一百六十七元；且被告於八十八年三月二十六日承諾願
    於八十八年五月三十日前給付被害人十五萬元之時，其上開存摺內亦只剩六百五
    十五元；由上顯見被告辯稱伊於買車時確實有資力購買該車云云，尚有不實。再
    查上開存摺於八十八年一月十三日之存款餘額雖曾增至十一萬餘元，然在同年月
    十五日至二十九日短短十餘日內即領出十一萬餘元，而僅餘六百餘元，是被告當
    時經濟不穩定可見一般，故其是否有資力購車，殊有疑義。另被告復提出拾健復
    安養之家之在職證明書乙紙，欲證明其自八十七年十月二十六日起至今均在上開
    處所任職，應有購車能力，但查被告曾於八十八年十月十五日偵查時供稱：伊是
    購車之後沒有工作，才無力繳款等語，是其前開所供與其於本院審理時提出之在
    職證明書即自相予盾，且縱被告於購車時確有穩定之工作及收入屬實，惟其竟無
    法按月繳納購買車輛之分期付款，其動機即更令人懷疑。雖被告又辯稱因伊先生
    在外負債而向伊借錢還債，伊始無法按期繳納本件汽車貸款云云，然被告並未舉
    出任何證據以資證明其前開所言，是其前開所辯，顯係臨訟編造之詞，不足採信
    。綜上，被告明知自己並無支付能力，竟以急需用車接送小孩上下學為理由而向
    被害人購車，並佯稱允諾承受被害人先前以該車向奇異公司辦理貸款尚未償還之
    金額，並誆稱願代為清償被害人以該車典當而向當舖所借之五萬元債務，使被害
    人陷於錯誤而交付該部自小客車，嗣被告於詐得該車供己使用後，即拒不繳交五
    萬元，且於繳納二期分期付款後，又未繼續按月繳納，屢經被害人催討，仍拒不
    給付，是其有為自己不法所有之詐欺意圖甚為明顯。故被告辯稱其無詐騙之意，
    顯係事後卸責之詞，委不足採。本件事證明確，被告之犯行堪以認定。
二、核被告所為，係犯刑法第三百三十九條第一項詐欺取財罪。查被告前於民國八十
    四年間曾因違反麻醉藥品管理條例案件，經本院判處有期徒刑三月確定，於八十
    七年一月二十一日執行完畢，此有臺灣臺中地方法院檢察署刑案資料查註紀錄表
    及本院被告全國前案紀錄表各乙紙在卷可按，其受有期徒刑執行完畢後，於五年
    以內再犯本件有期徒刑以上之罪，為累犯，應依刑法第四十七條規定，加重其刑
    。爰審酌被告係因一時貪念致罹刑責，於本院審理時已與被害人達成和解（有和
    解書乙紙在卷可憑），所生危害非鉅及犯罪情節尚非嚴重等一切情狀，量處如主
    文所示之刑，並諭知易服勞役之折算標準，以資警惕。
據上論斷，應依刑事訴訟法第二百九十九條第一項前段，刑法第三百三十九條第一項
、第四十七條、第四十二條第二項，罰金罰鍰提高標準條例第一條前段、第二條，判
決如主文。
中      華      民      國      八十九      年      三    月    十五    日
                                  臺灣臺中地方法院刑事第六庭
                                          法  官  張  靜  琪
右正本證明與原本無異。
如不服本判決，應於判決送達後十日內，向本院提出上訴狀。
                                          書記官
中      華      民      國      八十九      年      三    月    十五    日
附錄論罪科刑法條
刑法第三百三十九條
意圖為自己或第三人不法之所有，以詐術使人將本人或第三人之物交付者，處五年以
下有期徒刑、拘役或科或併科一千元以下罰金。
以前項方法得財產上不法之利益或使第三人得之者，亦同。
前二項之未遂犯罰之。


司法院資訊處製作；財團法人民間司法改革基金會備份。
